臺灣新北地方法院行政訴訟判決
111年度交字第128號
原      告  郭成偉  
被      告  新北市政府交通事件裁決處
                      設新北市○○區○○路○段000號2樓
代  表  人  李忠台    住同上
訴訟代理人  黃曉妍    律師
                      住臺北市○○區○○○路○段0號5樓之
                        1
上列當事人間因交通裁決事件，原告不服被告民國111年1月24日
新北裁催48-000000000號違反道路交通管理事件裁決，向本院提
起行政訴訟，本院判決如下：
    主  文
一、原告之訴駁回。
二、訴訟費用新臺幣參佰元由原告負擔。
    事實及理由
壹、程序方面：原告不服被告所為道路交通管理處罰條例第8 條
    之裁決而提起撤銷訴訟，依行政訴訟法第237 條之1 ，應適
    用交通裁決事件訴訟程序。本件因卷證資料已經明確，本院
    依同法第237 條之7 規定，不經言詞辯論，直接裁判。
貳、實體方面：
一、爭訟概要：緣原告郭成偉駕駛車牌號碼000-000號（車主：
    郭治平）普通重型機車（下稱系爭機車），於民國（下同）
    110年12月2日18時44分，行經重慶南路三段與福州街時，因
    有「不按遵行之方向行駛」之違規行為，經臺北市政府警察
    局中正第二分局（下稱原舉發單位）親眼目睹並攔停原告，
    確認違規屬實後，當場填製掌電字第000000000號舉發違反
    道路交通管理事件通知單，記載應到案日期為111年1月1日
    前，並移送被告處理。原告於於110年12月15日提起申訴，
    嗣經被告調查認定原告有上開違規事實，乃依道路交通管理
    處罰條例第45條第1 項第1 款、第63條第1 項（第1 款）及
    違反道路交通管理事件統一裁罰基準表之規定，於111年1月
    24日以新北裁催48-000000000號違反道路交通管理事件裁決
　　書（下稱原處分），裁處原告罰鍰新臺幣（下同）900 元，
    並記違規點數1 點。原告不服，遂提起本件行政訴訟。
二、原告起訴主張及聲明：
㈠、主張要旨：本人違規的地方，我經常經過，都是天黑的時候
    ，比較暗一些，所以你們把交通牌子掛在左右面，而不是路
    口停止線的前面，造成我沒有注意到，這樣就算了，你們也
    沒標文字，我可以附圖片給你們看，我之前有過不小心的違
    規，但經過警察勸導後，沒有再犯了。　　
㈡、聲明：⑴原處分撤銷。⑵、訴訟費用由被告負擔。
三、被告答辯及聲明：
㈠、答辯要旨：
⑴、經查原舉發單位回復函(被證3)並輔以原告違規行向圖(被證1
    )，員警於重慶南路3段與和平西路2段口執行交通整理勤務
    時，目睹原告駕駛系爭車輛行駛福州街右轉重慶南路3段(南
    往北)時，不按遵行方向逕行自重慶南路逆向行駛至重慶南
    路與和平西路口，於路口攔下原告，舉發行為要屬合法；次
    查違規現場圖(被證5)以觀，福州路右轉重慶南路(往北)車
    道路面劃有右轉指向線，並設有僅准右轉標誌(即遵8)兩面
    ，且該標誌及路面標線均無斑駁致辯識不清之情形，該車道
    為僅准右轉車道，原告應對上述事實有認識，自應依標線行
    駛，核其行為確有「不按遵行之方向行駛」之違規屬實，被
    告據此作成裁罰處分，應無不當。
⑵、原告固以道路標誌不清為辯，然如上揭說明，系爭車道之劃
    設有右轉標線及遵8標牌，均為行經該路段之用路人得清晰
    看見，原告所稱標示不清與事實不符；另原告若就交通標線
    、標誌之設置有疑義，應循相關管道向權責機關陳情之，於
    交通標線、標誌變更前，仍應受其拘束，原告主張均無可採
    ，原處分應於維持。
㈡、聲明：⑴原告之訴駁回。⑵、訴訟費用由原告負擔。
四、爭點事項：
㈠、違規地點標牌、標誌有無設置不清造成原告違規行為？
㈡、原告騎乘系爭機車是否有原處分所指「不按遵行之方向行駛
    」之違規事實？
五、本院的判斷：
㈠、前提事實：爭訟概要欄所載之事實，除上開爭點外，其餘事
    實業據原告於起訴狀所不爭執，且有掌電字第000000000號
    舉發違反道路交通管理事件通知單及案件移送紀錄、車輛行
    向示意圖、原告申訴書、臺北市政府警察局中正第二分局11
    1年1月3日北市警中正二分交字第1103029517號函附標線照
    片、新北裁催字第48- 000000000號違反道路交通管理事件
    裁決書及送達證書、臺北市政府警察局中正第二分局111年3
    月15日北市警中正二分交字第1113008512號函附答辯報告表
    、現場照片、機車車籍查詢資料及駕駛人基本資料等資料
　　（見本院卷第61頁至第92頁）在卷足資佐證，此事實應堪認
    定。
㈡、本件應適用之相關法令：
⑴、道路交通標誌標線號誌設置規則第61條第1項、第3項「：
　　道路遵行方向標誌，用以告示車輛駕駛人應遵行之行駛方向
    。設於交岔路口附近顯明之處。」、「僅准右轉通行用「遵
    ８」。
⑵、道路交通管理處罰條例：
①、第3 條第8 款：
    本條例用詞，定義如下：八、車輛：指非依軌道電力架設，
    而以原動機行駛之汽車（包括機車）、慢車及其他行駛於道
    路之動力車輛。
②、第4 條第2 項：
    駕駛人駕駛車輛、大眾捷運系統車輛或行人在道路上，應遵
    守道路交通標誌、標線、號誌之指示、警告、禁制規定，並
    服從執行交通勤務之警察或依法令執行指揮交通及交通稽查
    任務人員之指揮。
③、第45條第1 項第1 款：
    汽車駕駛人，爭道行駛有下列情形之一者，處新臺幣六百元
    以上一千八百元以下罰鍰：一、不按遵行之方向行駛。
④、道路交通管理處罰條例第63條第1 項第1 款：
    汽車駕駛人有下列各款所列條款之一者，除依原條款處罰鍰
    外，並予記點：一、有第三十三條第一項、第二項、第三十
    八條第一項、第四十條、第四十五條、第四十七條第一款至
    第三款、第四十八條、第四十九條或第六十條第二項第一款
    、第二款情形之一者，各記違規點數一點。
⑶、按「本細則依道路交通管理處罰條例第九十二條第四項規定
    訂定之。」、「處理違反道路交通管理事件之程序及統一裁
    罰基準，依本細則之規定辦理。前項統一裁罰基準，如附件
    違反道路交通管理事件統一裁罰基準表。」，違反道路交通
    管理事件統一裁罰基準及處理細則第1 條、第2 條第1 項、
    第2 項分別亦有明定，是違反道路交通管理事件統一裁罰基
    準及處理細則即係基於法律之授權所訂定，而該處理違反道
    路交通管理事件之統一裁罰基準（即「違反道路交通管理事
    件統一裁罰基準表」）已考量「違反事件」、「法條依據」
    、「法定罰鍰額度或其他處罰」、「違規車種類別或違規情
    節」、「期限內繳納或到案聽候裁決者」、「逾越應到案期
    限30日內，繳納罰鍰或到案聽候裁決者」、「逾越應到案期
    限30日以上60日以內，繳納罰鍰或到案聽候裁決者」、「逾
    越應到案期限60日以上，繳納罰鍰或逕行裁決處罰者」等因
    素，作為裁量之標準，並未違反授權之目的及裁量權之本質
    ，是其不僅直接對外發生效力，且被告亦應受其拘束而適用
    之。
㈢、原告行政訴訟意旨略以：「違規地點標牌設置不清，也沒標
    文字，致原告未注意而違規」等語置辯。惟查：
⑴、依臺北市政府警察局中正第二分局111年1月3日北市警中正二
    分交字第1103029517號函覆說明事項三略以「經查執勤員警
    在重慶南路3段與和平西路2段口，執行交通整理勤務，目睹
    旨揭車輛行駛福州街右轉重慶南路3段(南往北)時，因不按
    遵行方向行駛，自重慶南路逆向行駛至重慶南路與和平西路
    口，已影響重慶南路3段(南往北)車輛通行，查福州街右轉
    重慶南路(往北)設有僅准右轉車道，車道劃有右轉箭頭指向
    標線，並有設僅准右轉標誌（遵8）2面，車輛進入該車道僅
    准車輛右轉重慶南路往北行駛，明顯可見」（見本院卷第73
    頁），核與行向示意圖相符（見本院卷第62頁）。又依違規
    現場圖所示（見本院卷第75頁），福州路右轉重慶南路(往
    北)車道路面劃有右轉指向線，並設有僅准右轉標誌(即遵8)
    兩面，且該標誌及路面標線均無斑駁致辯識不清之情形，該
    車道為僅准右轉車道，原告應對上述事實應有認識，自應依
    標線行駛，核其行為確有「不按遵行之方向行駛」之違規事
    實，事證明確。
⑵、查系爭車道之劃設有右轉標線及遵8標牌，均為行經該路段之
    用路人得清晰看見，此有擷取現場照片在卷可證（見本院卷
    第85-87頁），原告所稱標示不清也沒標文字等情與事實不
    符。按交通標誌、標線、號誌之設置目的，在於提供車輛駕
    駛人及行人有關道路路況之警告、禁制、指示等資訊，以便
    利行旅及促進交通安全，有無設置之必要，如何設置，設置
    何種標線以及在何處設置，屬主管機關職權內依法裁量之範
    圍，是此一涉及特定地點、多數人及長期時間之交通管制行
    為，揆諸前揭法條意旨，當屬一般處分甚明。是就前揭「僅
    准右轉標誌(即遵8)」之設置，於對外劃設完成時，並經「
    公告」即發生效力，人民即有遵守之義務，人民對該禁制標
    誌、標線處分如有不服，得循序提起訴願及撤銷訴訟以為救
    濟。是於該一般處分經廢止、撤銷或限制其效力前，當非人
    民所得僅憑個人主觀認定而恣意決定遵守與否，於交通標線
    、標誌變更前，仍應受其拘束，原告主張並無可採。
㈣、原告既為合法考領機車駕駛執照之人，有機車車籍查詢資料
    及駕駛人基本資料為憑（見本院卷第89-91頁），其對上述
    規定應知之甚詳，並應確實遵守。是原告前揭所述，無非單
    方所執之詞，委無足取。綜上所述，被告依法裁處，核無違
    誤。
六、本件判決基礎已經明確，兩造其餘的攻擊防禦方法及訴訟資
    料經本院斟酌後，核與判決結果不生影響，無一一論述及調
    查之必要。
七、結論：原處分並無違誤，原告訴請撤銷為無理由，應予駁回
    。本件第一審裁判費為300 元，所以確定第一審訴訟費用額
    為300 元，由原告負擔。
八、依行政訴訟法第195 條第1 項後段、第236 條、第98條第1
    項前段、第237 條之8 第1 項、第237 條之9 第1 項，判決
    如主文。
中　　華　　民　　國　　111 　年　　4 　　月　　30　　日
                  行政訴訟庭  法  官  陳伯厚
一、上為正本係照原本作成。
二、如不服本判決，應於判決送達後20日內，向本院提出上訴狀
    並表明上訴理由（原判決所違背之法令及其具體內容或依訴
    訟資料可認為原判決有違背法令的具體事實），其未載明上
    訴理由者，應於提出上訴後 20 日內向本院補提理由書（上
    訴狀及上訴理由書均須按他造人數附繕本，如未按期補提上
    訴理由書，則逕予駁回上訴），並應繳納上訴裁判費新臺幣
    750 元。
                              書記官  陳柔吟
中　　華　　民　　國　　111 　年　　5 　　月　　2 　　日